【裁判字號】    97,消債更,1253
【裁判日期】    971212
【裁判案由】    聲請更生程序
【裁判全文】
臺灣高雄地方法院民事裁定          97年度消債更字第1253號
聲  請  人  甲○○
上列當事人聲請消費者債務清理事件，本院裁定如下：
    主  文
聲請人甲○○自中華民國九十七年十二月十二日下午五時起開始
更生程序。
命司法事務官進行本件更生程序。
    理  由
一、聲請意旨略以：聲請人甲○○前因消費借貸、自用住宅借款
    、信用卡契約等原因，對如附表所示金融機構負有如附表所
    示債務，所負無擔保或無優先權之債務總額未逾新臺幣（下
    同）1,200萬元。聲請人雖曾於95年9 月15日，與無擔保債
    權銀行中之最大債權銀行渣打銀行（原新竹國際商業銀行）
    依金融主管機關協調成立之中華民國銀行公會會員辦理消費
    金融案件無擔保債務協商機制與如附表所示之無擔保債權人
    達成分期還款協議，每月需償還13,910元，惟聲請人月薪僅
    20,000元，除負擔聲請人自身生活費用每月11,974元之外，
    還需扶養父母林金德及林陳秀金，每月需支出扶養費3,000
    元，實已無能力支付協商款項，係因不可歸責於己之事由，
    致履行有重大困難。且其債務總額高達985,442 元，已有不
    能清償債務之虞，爰依法聲請准予裁定更生等語。
二、按債務人不能清償債務或有不能清償之虞者，得依本條例所
    定更生程序，清理其債務；債務人無擔保或無優先權之債務
    總額未逾1,200 萬元者，於法院裁定開始清算程序或宣告破
    產前，得向法院聲請更生；債務人對於金融機構因消費借貸
    、自用住宅借款、信用卡或現金卡契約而負債務，在聲請更
    生或清算前，應提出債權人清冊，以書面向最大債權金融機
    構請求協商債務清償方案，並表明共同協商之意旨；債務人
    與金融機構協商成立者，不得聲請更生或清算。但因不可歸
    責於己之事由，致履行顯有重大困難者，不在此限；本條例
    施行前，債務人依金融主管機關協調成立之中華民國銀行公
    會會員，辦理消費金融案件無擔保債務協商機制與金融機構
    成立之協商，準用前項之規定；法院開始更生程序之裁定，
    應載明其年、月、日、時，並即時發生效力；法院裁定開始
    更生或清算程序後，得命司法事務官進行更生或清算程序，
    必要時得選任律師、會計師或其他適當之自然人或法人一人
    為監督人或管理人，消費者債務清理條例第3 條、第42條第
    1 項、第151 條第1 項、第5 項、第6 項、第45條第1 項、
    第16條第1 項分別定有明文。
三、經查：
(一)聲請人曾於95年9 月15日與無擔保債權銀行中之最大債權銀
    行依「金融主管機關協調成立之中華民國銀行公會會員辦理
    消費金融案件無擔保債務協商機制」與如附表所示之無擔保
    債權人達成分期還款協議，每月需償還13,910元，有卷附協
    議書可參（見本院卷第25頁），已足認定。消費者債務清理
    條例施行後，聲請人並提出包括有擔保債權人之全體債權人
    清冊，以書面向最大債權銀行即聯邦銀行請求共同協商，惟
    因前已成立協商而遭退件等情，有聯邦銀行銀行前置協商退
    件通知函附卷可稽（見本院卷第27頁）。聲請人聲請更生，
    本院自應先審酌聲請人是否因不可歸責於己之事由，致履行
    前開協議顯有重大困難，而符合聲請更生之要件。於符合此
    一要件後，再審酌聲請人目前全部收支及財產狀況，評估是
    否已不能維持符合人性尊嚴之最基本生活條件，而有「不能
    清償或不能清償之虞」之情。
(二)聲請人主張其每月需支出房租、伙食費、水電費、交通費及
    其他雜物支出11,974元，並提出房屋租賃契約、氣費收據、
    電信費帳單、水電費單據等件為證（本院卷第36至第50頁）
    ，惟聲請人並未提出全部開銷憑證，尚難遽認其主張為真，
    何況消費者債務清理條例雖期望使負債累累難以自力重建經
    濟生活之債務人得有更生之機會，然並無意保證每一債務人
    均能維持其原來之生活水準，毋寧係在保障債務人最低生活
    水準之前提下，使債務人盡力清償以得更生之機會。是債務
    人生活費用之支出，不應由債務人任意主張，只需得以維持
    其最低生活水準即可，查內政部公告之97年度高雄市低收入
    戶最低生活費，每人每月10,991元，而上開公告係內政部依
    據社會救助法第4 條規定所制訂之標準，應屬可採，聲請人
    之生活費應依此計算。又聲請人主張其尚須負擔父母扶養費
    用之1/3，每月各須支付1,500元乙情，尚未逾越前開最低生
    活費用標準，並無過高之虞，應可採信。綜上，聲請人每月
    需支付之個人基本生活開銷及扶養費用總計13,991元。
(三)聲請人主張其每月薪資20,000元乙情，有其員工職務證明書
    、薪資袋等件在卷可查（詳本院卷第20至22頁），則聲請人
    之收入扣除前開生活費用後，僅餘6,009 元可供還款之用，
    而聲請人債務高達985,442元，為每月還款額150倍以上，實
    難想像有清償之可能。其無擔保債權部分，雖經前開無擔保
    債權人以「金融主管機關協調成立之中華民國銀行公會會員
    辦理消費金融案件無擔保債務協商機制」所提供優惠加以協
    商，每月需還之款項仍超過前開6,009 元，若強令聲請人繼
    續依協議還款，勢必排擠聲請人每月所需之生活必要支出，
    並惡化聲請人家庭之經濟狀況至絕境，自有違消費者債務清
    理條例之立法目的，是聲請人主張其有不能清償之虞乙節，
    亦屬有據。
四、綜上所述，本件聲請人為一般消費者，並未從事營業活動。
    其有無法清償如附表所示債務之虞情事，無法依協議履行亦
    不可歸責於聲請人，又所負無擔保或無優先權之債務，並未
    逾1,200 萬元。且未經法院裁定開始清算程序或宣告破產，
    復查無消費者債務清理條例第6 條第3 項、第8 條或第46條
    各款所定駁回更生聲請之事由存在，則聲請人聲請更生，應
    屬有據，自應准許。
五、依消費者債務清理條例第45條第1項，裁定如主文。
中    華    民    國    97    年    12    月    12    日
                  民事第四庭  法  官 王奕勛
正本係照原本作成。
本裁定不得抗告。
本裁定已於97年12月12日下午5時公告。
中    華    民    國    97    年    12    月    12    日
                                書記官  莊豐源
附表：
┌──┬────────────┬────────┬───────┐
│編號│債權人                  │金額（新台幣）  │種    類      │
├──┼────────────┼────────┼───────┤
│1   │寶貿資產管理公司        │76,760元        │信用卡消費款  │
├──┼────────────┼────────┼───────┤
│2   │渣打國際商業銀行        │135,281元       │信用貸款、信用│
│    │                        │                │卡消費款      │
├──┼────────────┼────────┼───────┤
│3   │聯邦銀行                │581,101元       │信用卡消費款  │
├──┼────────────┼────────┼───────┤
│4   │匯豐銀行                │117,000元       │信用貸款      │
├──┼────────────┼────────┼───────┤
│5   │台新銀行                │77,000元        │信用貸款      │
└──┴────────────┴────────┴───────┘


司法院資訊處製作；財團法人民間司法改革基金會備份。
